【裁判字號】    90,易,2059
【裁判日期】    920109
【裁判案由】    竊盜
【裁判全文】
臺灣高雄地方法院刑事判決                          九十年度易字第二五九號
    公  訴  人  臺灣高雄地方法院檢察署檢察官
    被      告  丑○○  男  五.
    選任辯護人  林樹根  律師
                邱麗妃  律師
                莊雯琇  律師
右列被告因竊盜案件，經檢察官提起公訴（九十年度偵字第二六五四號），及移送併
案（臺灣臺南地方法院檢察署九十年度偵字第七○六二號、高雄縣警察局鳳山分局九
十年十二月六日鳳警刑字第二五七八四號函），本院判決如左：
    主  文
丑○○行使偽造私文書，足以生損害於公眾及他人，累犯，處有期徒刑壹年。扣案之
鑽孔機、砂輪機、風壓機、充電機、電焊機各壹台，油壓剪、電鋸各壹支，改造車牌
模具壹組、工具袋壹袋、電鑽貳台、竊車工具貳支及引擎號碼模具肆組，均沒收。
    事  實
一、丑○○前因犯贓物案件，經本院以八十五年度易字第一一六四號判處有期徒刑五
    月，並經臺灣高等法院高雄分院於民國八十五年五月三十一日以八十五年度上易
    字第八一三號駁回上訴確定，嗣於八十七年七月十一日入監執行完畢。詎其猶不
    知悔改，竟基於意圖為自己不法所有之概括犯意，先於八十九年十二月八日上午
    九時許，在高雄市苓雅區○○○路二一八號前，竊取梁玄諺所有交由戊○○使用
    之車牌號碼ＸＺＥ－四九六號台鈴牌重型機車（引擎號碼ＣＧ00000000
    號）一部；又於八十九年十二月二十二日上午八時許，在高雄市苓雅區○○○路
    二○三巷四弄十五號前，竊取癸○○所有車牌號碼ＸＴＵ－一五三號光陽牌重型
    機車（豪邁型、引擎號碼ＳＡ二五ＧＡ－一六五○○七號）一部；復於九十年一
    月十五日上午六時許，在高雄市○○區○○里○○○路五巷一弄六號前，竊取呂
    劼霖所有交由其母辛○○使用之車牌號碼ＸＫＮ－一七一號台鈴牌重型機車（引
    擎號碼ＣＧ00000000號）一部。丑○○於得手後意圖將上開車號ＸＴＵ
    －一五三號贓車順利銷售而避免被發覺，即先於八十九年十二月十八日以新台幣
    （下同）九千元之價格，向不知情之機車行老闆乙○○購買一部車體及引擎均已
    損壞車牌號碼ＨＡＣ－七六六號之光陽牌重型機車（引擎號碼ＧＹ六Ｄ－二○四
    八一七號）後，並基於行使及偽造準私文書之犯意，於同年十二月下旬之某日，
    將其所竊得上開車號ＸＴＵ－一五三號光陽牌贓車原有之引擎號碼磨損致無法辨
    識後，偽造成引擎號碼為ＧＹ六Ｄ－二○四八一七號（即車號ＨＡＣ－七六六號
    光陽牌重型機車之引擎號碼），復將其所購買之車號ＨＡＣ－七六六號光陽牌重
    型機車之牌照，拆裝於其所竊得之贓車上（原車號為ＸＴＵ－一五三號），以此
    「借屍還魂」之方式，而將上開組裝完成之贓車以二萬五千元之高價，於同年十
    二月二十九日出售予不知情之正一機車行負責人庚○○而行使之，再由庚○○將
    上開組裝完成之贓車以三萬二千元之價格售予亦不知情之李丙○○（該機車於購
    買時車牌號碼已變更為ＫＡ六－○一七號，並由李丙○○交予其女李秀鳳使用）
    ，均足以生損害於癸○○、庚○○、李丙○○、光陽牌機車製造廠商之信譽及公
    路監理機關對機車車籍管理之正確性；其復於竊得上開呂劼霖所有車號ＸＫＮ－
    一七一號台鈴牌重型機車後，即將該贓車之引擎號碼ＣＧ00000000號磨
    損並將車牌丟棄，而將該贓車之引擎拆卸組裝於梁玄諺所有之台鈴牌贓車之車體
    （原車號ＸＺＥ－四九六號之車牌亦遭丟棄）上。嗣先於九十年一月十六日上午
    十一時五十分許，在其位於高雄縣鳳山市○○街一三巷三四號之租住處為警搜索
    查獲該改裝後之梁玄諺所有之機車，並當場扣得其所有供竊車及偽造引擎號碼所
    用之鑽孔機、砂輪機、風壓機、充電機、電焊機各一台、油壓剪、電鋸各一支、
    電鑽二台、改造車牌模具一組、工具袋一組、引擎號碼模具四組、竊車工具二支
    ，及另扣得機車鎖頭七個；再於同年一月二十日下午三時五十分許，為警循線查
    獲改裝後之車號ＫＡ六－○一七號機車而查知上情。
二、案經高雄縣警察局鳳山分局報請臺灣高雄地方法院檢察署檢察官偵查起訴及移送
    併案審理。
    理  由
一、訊據被告丑○○矢口否認有何竊盜及偽造準私文書之犯行，辯稱：在伊租住處為
    警查獲之未懸掛車牌之機車，係丁○○於九十年一月十三、十四日上午九時許，
    牽至其於前開租住處修理，張某牽機車來修時已沒有車牌，伊說沒有車牌伊不敢
    修理，後來張某說車牌掉了要回去拿，就沒有再來；又該車號ＫＡ六－○一七號
    光陽牌機車（原車號ＨＡＣ－七六六號，惟係車號ＸＴＵ－一五三號之機車車體
    ），原先是伊向乙○○買來騎用，車牌號碼多少已忘記，後來才以一萬多元代價
    賣給庚○○，伊沒有去辦理過戶，係直接將證件交給庚○○去辦，伊沒有偷車，
    也沒有變造引擎號碼云云。經查：
（一）車號ＸＺＥ－四九六號台鈴牌重型機車（引擎號碼ＣＧ00000000號）
      ，係梁玄諺所有交由戊○○使用，於八十九年十二月八日上午九時許，在高雄
      市苓雅區○○○路二一八號前失竊；又車號ＸＴＵ－一五三號光陽牌重型機車
      （豪邁型、引擎號碼ＳＡ二五ＧＡ－一六五○○七號），係癸○○所有，而於
      八十九年十二月二十二日上午八時許，在高雄市苓雅區○○○路二○三巷四弄
      十五號前失竊；再車號ＸＫＮ－一七一號台鈴牌重型機車（引擎號碼ＣＧ00
      000000號），係呂劼霖所有交由其母辛○○使用，於九十年一月十五日
      上午六時許，在高雄市○○區○○里○○○路五巷一弄六號前失竊之事實，業
      據被害人戊○○、癸○○及辛○○分別於警訊及偵訊中指述甚詳，並有車籍作
      業系統－查詢認可資料、車輛竊盜車牌失竊資料個別查詢報表－查詢車輛認可
      資料、贓物認領收據、領結、車輛協尋通報單及證明單在卷可稽。
（二）被告先於警訊中供稱：「（問警方在你住處查獲的失竊重機車為何停放在你住
      處內？）我不知道是誰將該車停放在我住處。」，復於檢察官偵訊及本院審理
      中均改稱：該車係丁○○牽來給伊修理的云云，其前後供述不一，已有可疑，
      又證人丁○○雖於九十年四月十七日檢察官偵訊時結證稱：伊在九十年一月十
      三日或十四日上午十點左右，因趕著要回公司辦事，在高雄市○鎮區○○路「
      大漁港檳榔攤」向綽號「阿冠」之不詳姓名男子借得該車，騎至中途因車子故
      障，才牽去給被告修理，於送修時被告告知該機車未掛車牌，伊才知此事，事
      後要去向被告牽回該機車，因被告店門深鎖才作罷，而當日下午回去檳榔攤也
      就找不到「阿冠」云云（見偵查卷第四十三頁），復於本院調查中亦為相同之
      證述，惟查獲組裝機車車體所屬之車號ＸＺＥ－四九六號重型機車及引擎所屬
      之車號ＸＫＮ－一七一號重型機車二部，分別於八十九年十二月八日上午九時
      許、九十年一月十五日上午六時許，在高雄市苓雅區○○○路二一八號前及高
      雄市小港區○○○路五巷一弄六號前遭竊等情，已如前述，又證人辛○○於偵
      訊中證稱：車號ＸＫＮ—一七一號重型機車大都是伊在使用，幾乎每天都會用
      到，未騎用時一般都會放在其住處旁邊或對面，因為都可以看到車子，故不可
      能車子失竊二、三日後才發現等語（見偵查卷第五十四頁反面），其復於本院
      調查中結證稱：伊於九十年一月十五日早上六點多發現車子不見，因伊在作生
      意，機車放在店門旁所以可以注意到一月十四日晚上八、九點時機車還在，且
      一月十四日下午伊還有在騎用那部機車，又伊失竊當天早上七點多就報警等語
      （見本院九十年八月十四日訊問筆錄），且證人丁○○嗣因前揭偵查中之證述
      ，由檢察官簽分偽證案件並提起公訴後，業經本院以九十年度訴字第一三三○
      號判處有期徒刑八月確定，有前開刑事判決附卷可按，證人丁○○復於本院調
      查中證稱：伊於偵查中說查獲之機車係跟綽號「阿冠」借的，由伊牽去給被告
      修理乙節，是被告叫伊幫他編造作偽證，該機車不是伊牽去給被告修理的等語
      （見本院九十一年十一月七日訊問筆錄），足見被告前揭該機車是丁○○牽至
      伊租住處修理之辯解，顯非真實，並不足取。
（三）再者，因被告之房東許志豐報案指稱被告之租住處出入人員複雜，故警方係於
      九十年一月十六日上午十時五十分許至被告之租住處觀察，見被告租住處大門
      未關而內有扣案之機車及工具，遂逕行搜索因而查獲前揭未掛車牌之組裝機車
      及扣案解體機車之工具等情，業據證人即執行搜索員警陳保志於本院調查中供
      證在卷（見本院九十年八月十四日訊問筆錄），復有高雄縣警察局鳳山分局執
      行逕行搜索結果報告書在卷足參，而前揭租住處係被告以每月一萬五千元之代
      價向許志豐所承租，亦經證人許志豐於警訊中供證明確，參以被告復於偵訊中
      供承：該機車於查獲時係置於圍牆內之小間房內，二間房子是相通的，但都是
      伊租住的，對外有一鐵門可關上等語（見偵查卷第三十八頁反面、第四十一頁
      ），雖被告辯稱伊先前係開設機車行幫人修理機車云云，惟卻無法供出該機車
      行之店名以供本院查證，復辯稱伊所開設之機車行無店名云云，實與常情不符
      ，是以被告對於何以會在其前揭租住處查獲扣案未掛車牌之組裝機車及工具，
      均無法合理解釋，足認被告所辯之情虛，其竊盜犯行已灼然甚明。
（四）原車號ＨＡＣ－七六六號之光陽牌重型機車（顏色黑色、引擎號碼ＧＹ六Ｄ－
      二○四八一七號）原係卓聖諒所有，因引擎損壞無法使用而於八十九年十月間
      以五千元左右之價格出售予蔡榮裕（該車登記於蔡榮裕之妻己○○名下），經
      蔡榮裕於八十九年十一月二十三日以六千五百元價格轉售予乙○○後，乙○○
      再於八十九年十二月十八日將上開機車以九千元價格售予被告，又蔡榮裕於出
      售該機車當時車殼已壞掉且引擎也損壞，並沒有這麼新，且乙○○售予被告之
      機車係舊車，並非警方所查獲之車號ＫＡ六－○一七號光陽牌重型機車車體，
      而乙○○並有將過戶所需之證件交予被告辦理之事實，業據證人乙○○、蔡榮
      裕、己○○分別於警訊及本院調查中供證甚詳（見本院九十一年六月十一日、
      十一月七日、十二月六日訊問筆錄），並有卓聖諒、乙○○之親筆書函、車籍
      作業系統－查詢認可資料、機器腳踏車新領牌照登記書、過戶申請登記書及車
      號ＫＡ六－○一七號機車照片五張在卷足憑，足見被告自乙○○所購得之車號
      ＨＡＣ－七六六號機車，係屬老舊且車體及引擎均已損壞之機車無訛，且該機
      車自被告向乙○○購買後，從未過戶登記在其自己名下，有前引之車籍作業系
      統－查詢認可資料可稽，是被告向乙○○購得該機車之目的顯非供自己騎用，
      堪予認定。
（五）證人庚○○復於警訊及本院調查中證稱：伊係正一機車行負責人，因客人李丙○○要買中古機車，故向同行找有無此款車，後來遇到被告說他有機車，被告
      就牽至伊機車行賣伊，機車看起來是新的，於八十九年十二月二十九日以二萬
      五千元左右之價格向被告購買，當時伊沒有核對機車之引擎號碼，後來伊就將
      車子以三萬二千元價格售予李丙○○等語（見本院九十一年六月十一日、十一
      月二十六日訊問筆錄），核與證人李丙○○於本院調查中供證其購車之情節大
      致相符，然被告係以九千元之代價向乙○○購得該車，且該機車已屬老舊且車
      體及引擎均有損壞，已如前述，則被告卻能以二萬五千元左右之高價將該機車
      售予經營機車行熟稔機車交易行情之庚○○，已與常情有違，嗣該機車即自己○○名下直接過戶登記至李丙○○名下，並已重領牌照為ＫＡ六－○一七號等
      情，業經證人即代辦機車過戶及換牌之壬○於本院調查中供證明確（見本院九
      十一年十二月六日訊問筆錄），復有機車異動歷史及車籍查詢、車籍資料、機
      器腳踏車新領牌照登記書、過戶申請登記書、車主委託機車買賣業代辦機車過
      戶委託書及汽機車各項異動登記書附卷足資佐證，惟該車號ＫＡ六－○一七號
      之機車已非原先車號ＨＡＣ－七六六號之老舊且車體及引擎均損壞之機車，顏
      色亦不相同（原為黑色已變為墨綠色），有前引之機車照片五張附卷可佐，且
      證人即負責上開贓車引擎號碼電解之刑事組警員甲○○亦於本院調查中證稱：
      當天伊電解該部車號ＫＡ六－○一七號機車後發現，該機車之引擎號碼已被變
      造，依伊經驗發現從引擎號碼ＧＹ六Ｄ－二○四八一七號是舊型即一九九三年
      前之舊車，車籍資料老舊，但機車看起來卻很新，一看就知道有問題，其實是
      借屍還魂之機車，通常係犯罪嫌疑人在完成變造引擎號碼後，為使不知情之第
      三人誤信是新車容易賣出銷贓等語（見本院九十一年七月二十二日訊問筆錄）
      ，由此足證該車號ＫＡ六－○一七號（原車號ＨＡＣ－七六六號）機車之車體
      及引擎均已遭被告更換成癸○○所有於八十九年十二月二十二日失竊之車號Ｘ
      ＴＵ－一五三號光陽牌重型機車（豪邁型墨綠色、引擎號碼ＳＡ二五ＧＡ－一
      六五○○七號已被磨損而偽造成ＧＹ六Ｄ－二○四八一七號），至為明確，此
      外，復有在被告租住處查扣可供竊車及打造引擎號碼所用之鑽孔機、砂輪機、
      風壓機、充電機、電焊機各一台、油壓剪、電鋸各一支、電鑽二台、改造車牌
      模具一組、機車鎖頭七個、工具袋一袋、引擎號碼模具四組及竊車工具二支可
      資佐證。
（六）綜上各情，本院依上開客觀事證，本於經驗法則及推理作用，自足認定前揭機
      車三部均為被告所竊取，且被告復有磨損機車引擎號碼及偽造引擎號碼之犯行
      ，亦堪認定，足見被告前揭所辯各節，要係事後卸責之詞，均不足採信。本件
      事證明確，被告犯行洵堪認定。
二、按機車之引擎號碼，乃表示製造廠商出廠之標誌，乃表示一定用意之證明，該號
    碼與車牌號碼合為特定機車所有權歸屬之證明，他人不得擅行更改，性質上屬於
    刑法第二百二十條第一項之準文書（最高法院六十六年度臺上字第一九六一號判
    例可資參照），被告丑○○將機車之引擎號碼磨損後，重新打造另一組引擎號碼
    ，已具有創設性，顯已構成偽造之行為，其後復以舊車籍資料作為掩飾而將贓車
    重新包裝，以此「借屍還魂」之方式售予他人而行使之，核其所為，係犯刑法第
    二百十六條、第二百二十條第一項、第二百十條之行使偽造準私文書罪及同法第
    三百二十條第一項之普通竊盜罪。被告偽造引擎號碼之低度行為，應為將該機車
    出售他人予以行使之高度行為所吸收，不另論罪。又被告前揭三次竊取機車之犯
    行，時間緊接，觸犯構成要件相同之罪名，顯係基於概括犯意反覆為之，為連續
    犯，依法應論以一罪並加重其刑。至公訴人雖未就被告前揭竊取被害人癸○○所
    有機車之犯行及偽造該機車引擎號碼之偽造準私文書並持以行使之犯行起訴，惟
    此部分與公訴人起訴部分，分別具有連續犯、牽連犯之裁判上一罪關係，為起訴
    效力所及，本院自得併予審究。又被告前揭所犯連續竊盜、行使偽造私文書二罪
    間，互有方法、結果之牽連關係，應依刑法第五十五條規定，從一重之行使偽造
    私文書罪處斷。再者，被告有如事實欄所載之前科，嗣於八十七年七月十一日執
    行完畢之事實，有臺灣高等法院被告全國前案紀錄表、臺灣高雄地方法院檢察署
    刑案資料查註紀錄表各一份在卷可按，其於有期徒刑執行完畢後，五年內再犯本
    件有期徒刑以上之罪，為累犯，應依刑法第四十七條規定加重其刑。爰審酌被告
    前已有贓物及竊盜之前科，素行非佳，不思正當工作以賺取錢財，竟連續多次竊
    取他人機車，並磨損擅改機車引擎號碼，以舊車籍資料作為掩飾而變賣贓車，足
    生損害於監理機關對車籍管理之正確性，並造成他人財物之損失，惡性非輕，其
    犯後猶設詞否認犯行，堪認毫無悔悟之意等一切情狀，酌情量處如主文所示之刑
    ，以資懲儆。至扣案之鑽孔機、砂輪機、風壓機、充電機、電焊機各一台，油壓
    剪、電鋸各一支、電鑽二台、改造車牌模具一組、工具袋一袋、竊車工具二支、
    引擎號碼模具四組及機車鎖頭七個，均係被告所有，業據其供承在卷，參照被告
    前揭犯行，除機車鎖頭七個外，餘均為供本件犯罪或預備犯罪所用之物，應依刑
    法第三十八條第一項第二款之規定，併予諭知宣告沒收，而該機車鎖頭七個，雖
    係被告所有，惟顯非供犯本件犯罪所用之物，爰不另為沒收之諭知；另公訴人聲
    請沒收之板手二支，並未查扣，此有搜索扣押證明筆錄、扣押物品清單在卷可佐
    ，是公訴人前揭聲請應係誤載，爰亦不另為沒收之諭知，附此敘明。
三、移送併辦意旨（臺灣臺南地方法院檢察署九十年度偵字第七○六二號）略以：被
    告丑○○於九十年六月十九日上午七時三十分許，在台南市○○路四四巷五號之
    三前停車場，以自備竊車工具竊取被害人子○○所有車號ＱＮ七－四七○號輕型
    機車一部，因認被告涉有竊盜罪嫌與本件有連續犯之裁判上一罪關係云云。惟查
    ，被告確有竊取前揭機車，雖據其於該案之警偵訊中供承在卷，然其於竊取前揭
    機車得手後欲離開時，即為被害人子○○發現而大喊捉賊，當時被告為求脫身，
    竟騎前揭機車追撞前往制止之路人陳志明，並手持機車大鎖作勢要攻擊被害人及
    上前圍捕之路人陳志明等情，業據被害人子○○於警偵訊中指述甚詳（參該偵查
    卷第二十八頁），核與證人即圍捕被告之路人陳志明於偵查中之證述相符（參該
    偵查卷第三十七頁），足見被告為脫免逮捕及防護贓物而對被害人及圍捕之人當
    場施以脅迫之手段甚明，且按刑法第三百二十九條準強盜罪之所謂施強暴或脅迫
    ，只須有此行為即為已足，不以至使人不能抗拒為必要（最高法院七十四年度台
    上字第三二二五號判決參照），是被告後來縱為被害人及路人所制伏，亦無解免
    其所涉犯刑法第三百二十九條之準強盜罪，而此部分犯行與前揭起訴之竊盜犯行
    ，二者犯罪構成要件並不相同，即無從成立連續犯之裁判上一罪關係，故本院就
    此移送併辦部分並無法併予審酌，自應退回由檢察官另為適法之處理，併此敘明
    。
據上論斷，應依刑事訴訟法第二百九十九條第一項前段，刑法第二百十六條、第二百
二十條第一項、第二百十條、第三百二十條第一項、第五十五條、第四十七條、第三
十八條第一項第二款、罰金罰鍰提高標準條例第一條前段，判決如主文。
本案經檢察官曾靖雅到庭執行職務。
中      華      民      國      九十二      年      一      月    九    日
                                  臺灣高雄地方法院刑事第三庭
                                      審判長法  官  趙 家 光
                                            法  官  孫 啟 強
                                            法  官  吳 俊 龍
右正本證明與原本無異。
如不服本判決，應於判決送達後十日內，向本院提出上訴狀。
                                            書記官  許 麗 珠
中      華      民      國      九十二      年      一      月    九    日
附錄本案論罪科刑法條全文：
刑法第二百十六條：
行使第二百十條至第二百十五條之文書者，依偽造、變造文書或登載不實事項或使登
載不實事項之規定處斷。
刑法第二百二十條：
在紙上或物品上之文字、符號、圖畫、照像，依習慣或特約，足以為表示其用意之證
明者，關於本章及本章以外各罪，以文書論。
錄音、錄影或電磁紀錄，藉機器或電腦之處理所顯示之聲音、影像或符號，足以為表
示其用意之證明者，亦同。
稱電磁紀錄，指以電子、磁性或其他無法以人之知覺直接認識之方式所製成之紀錄，
而供電腦處理之用者。
刑法第二百十條：
偽造、變造私文書，足以生損害於公眾或他人者，處五年以下有期徒刑。
刑法第三百二十條第一項：
意圖為自己或第三人不法之所有，而竊取他人之動產者，為竊盜罪，處五
年以下有期徒刑、拘役或五百元以下罰金。


司法院資訊處製作；財團法人民間司法改革基金會備份。
